臺灣桃園地方法院刑事判決　　　　　　　　　　　　九十一年度易字第一六四九號
　　公　訴　人　臺灣桃園地方法院檢察署檢察官
　　被　　　告　甲○○
右列被告因違反毒品危害防制條例案件，經檢察官提起公訴（九十一年度毒偵字第二
０一二號），本院判決如左：
        主  文
甲○○無罪。
        事  實
一、公訴意旨略以：被告甲○○前因施用毒品案件，經觀察、勒戒後，認無繼續施用
    毒品之傾向，由臺灣桃園地方法院檢察署檢察官於民國八十九年三月二十三日，
    以八十八年度毒偵字第一七四四號為不起訴處分確定後，復因施用毒品案件，經
    觀察、勒戒後，認有繼續施用毒品之傾向，先送強制戒治，並由臺灣桃園地方法
    院檢察署檢察官提起公訴，嗣經臺灣桃園地方法院判處有期徒刑四月確定。嗣復
    基於吸食毒品犯意，自九十一年三月一日起回溯九十六小時內，在某不詳地點施
    用第二級毒品可待因，為本署觀護人於九十一年三月一日採尿送驗，呈可待因陽
    性反應，因認其涉有毒品危害防制條例第十條第二項之第二級毒品可待因罪嫌云
    云。
二、按犯罪事實應依證據認定之，無證據不得推定其犯罪事實，又不能證明被告犯罪
    者，應諭知無罪之判決，此於刑事訴訟法第一百五十四條及同法第三百零一條第
    一項定有明文。又按事實之認定，應憑證據，如未能發現相當證據，或證據不足
    以證明，自不能以推測或擬制之方法，以為裁判基礎，最高法院四十年台上字第
    八六號著有判例可循。又認定不利於被告之事實，須依積極證據，苟積極證據不
    足為不利於被告事實之認定時，即應為有利被告之認定，更不必有何有利之證據
    ，亦有最高法院三十年上字第八一六號判例可資參照。所謂「積極證據足以為不
    利被告事實之認定」，根據同院七十六年台上字第四九八六號判例意旨，係指據
    為訴訟上證明之全盤證據資料，在客觀上已達於通常一般之人均不致於有所懷疑
    ，而確信被告確曾犯罪之程度，若未達到此一程度，而有合理懷疑之存在時，即
    無從為有罪之認定。
三、本件公訴人認被告甲○○犯毒品危害防制條例第十條第二項之施用第二級毒品罪
    ，無非係以被告於執行保護管束中所採得之尿液送鑑驗結果，呈可待因陽性反應
    ，有台灣尖端先進生技醫藥股份有限公司於九十一年三月六日出具之濫用藥物檢
    驗報告一紙附卷可稽，為其唯一之論據。惟訊據被告甲○○堅決否認有公訴人所
    指之施用第二級毒品可待因之犯行，辯稱：並未施用可待因，又其向觀護人報到
    前，曾因重感冒至崇愛診所就診，可能是因吃藥，致驗尿結果呈可待因陽性反應
    等語。經查：
（一）按現行之毒品危害防制條例對於施用或持有毒品施以刑罰之處罰者，係以持有
      或施用第一級、第二級毒品為限，此觀之該條例第十條、第十一條之規定甚明
      ，而毒品危害防制條例第四條第三項、第五條第三項、第七條第三項、第八條
      第三項係分別對於製造、運輸、販賣、或意圖販賣而持有、或引誘他人施用或
      轉讓第三級毒品之處罰規定，並未及於單純持有、或施用第三級毒品者；又可
      待因及其製劑含量每一百毫升（或一百公克）五．０公克以上為第二級管制藥
      品，可待因製劑含量每一百毫升（或一百公克）一．０公克以上，五．０公克
      以下為第三級管制藥品，有行政院衛生署依管制藥品管理條例第三條第二項規
      定訂定之「各級管制藥品之範圍及種類」可參，合先敘明。
（二）本件被告於九十一年三月一日於台灣桃園地方法院檢察署所採集之尿液經送檢
      驗之結果，雖呈可待因呈陽性反應，有台灣尖端先進生技醫藥股份有限公司於
      九十一年三月六日出具之濫用藥物檢驗報告一紙在卷足憑，惟按尿液中可待因
      之濃度與所服用可待因之劑量有關，但與所服用可待因之濃度或含量不一定相
      關，服用大量第三級可待因製劑與服用小量第二級可待因製劑尿液中可能達到
      相當之可待因濃度，故無法由尿液中可待因濃度來判斷施用何級可待因製劑，
      需由其他相關證據做研判，則有行政院衛生署管制藥品管理局九十年八月十日
      管檢字第九六八五０號函可參，而被告雖於上開時、地，經採尿送驗呈上述結
      果，然此亦僅能證明被告有施用含有可待因製劑之藥品一次，既無查扣相關藥
      物以供本院檢驗，自難僅憑前開尿液檢驗報告，即遽認被告有施用列屬第二級
      毒品之可待因之犯行。此外，復查無其他積極證據足資證明被告確有公訴人所
      指施用第二級毒品之犯行，從而，其犯罪自屬不能證明，揆諸首開法條判例意
      旨，爰依法諭知無罪之判決。
據上論斷，應依刑事訴訟法第三百零一條第一項，判決如主文。
本案經檢察官翁珮嫻到庭執行職務。
中      華      民      國    九十一    年     十一     月    二十六    日
                                  臺灣桃園地方法院刑事第五庭
                                      法  官    丁  俊  成
右正本證明與原本無異。
如不服本判決，應於判決送達後十日內向本院提出上訴狀( 應附繕本 )，上訴於臺灣
高等法院。
                                      書記官    簡  慧  瑛
中      華      民      國    九十一    年     十二     月      三      日
